臺灣苗栗地方法院民事判決
111年度訴字第130號
原      告  合作金庫資產管理股份有限公司

法定代理人  蔡見興


訴訟代理人  王一如
被      告  邱聖珉

第  三  人
即被代位人  邱秉榤即邱聖富即邱森俊(下稱邱秉榤)

上列當事人間代位請求分割共有物(遺產)事件，本院於民國111
年5月12日言詞辯論終結，判決如下：
    主      文
一、被告與被代位人邱秉榤就被繼承人邱雲漢所遺如附表所示之
    遺產，應按各1/2應繼分比例分割為分別共有。
二、訴訟費用由被告負擔1/2，餘由原告負擔。
    事實及理由
壹、程序方面
    按訴狀送達後，原告不得將原訴變更或追加他訴，但擴張或
    減縮應受判決事項之聲明者，不在此限，民事訴訟法第255
    條第1項第3款定有明文。原告代位債務人邱秉榤起訴請求分
    割被繼承人邱雲漢所遺如附表所示編號19、20之不動產(見
    本院卷第15頁)；嗣具狀變更請求分割被繼承人邱雲漢所遺
    如附表所示之全部遺產(下稱系爭遺產)（見本院卷第179頁
    ）。核屬擴張應受判決事項之聲明，依前開規定，應予准許
    。
貳、實體方面
　一、原告主張：邱秉榤向原告辦理信用貸款，未依約清償，迄
      今尚積欠原告共計新臺幣386,399元，原告依法取得臺灣
      桃園地方法院106年度司執字第32894號債權憑證。而邱秉
      榤與被告共同繼承取得邱雲漢之系爭遺產，屬全體繼承人
      公同共有，然其2人迄未達成遺產分割之協議，原告為執
      行邱秉榤之應有部分以實現債權，爰依民法第242條、第1
      164條規定提起本件分割遺產之訴等語。並聲明：如主文
      第一項所示。
　二、被告則於言詞辯論時認諾原告之請求。
　三、按當事人於言詞辯論時為訴訟標的之捨棄或認諾者，應本
      於其捨棄或認諾為該當事人敗訴之判決，民事訴訟法第38
      4條定有明文。次按民事訴訟法第384條所謂為訴訟標的之
      認諾，乃指被告對於原告依訴之聲明所為關於某法律關係
      之請求，向法院為承認者而言，其承認於言詞辯論時為之
      ，即生訴訟法上認諾之效力，法院即應不調查原告所主張
      為訴訟標的之法律關係是否果屬存在，而以認諾為該被告
      敗訴之判決基礎（最高法院109年度台上字第2466號判決
      意旨參照）。
　四、查被告於本院111年5月12日言詞辯論期日時，就原告上開
      主張之事實並未爭執，並當庭就原告之請求為認諾之表示
      ，依前開說明，本院即應本於被告之認諾而為其敗訴之判
      決。從而，原告依民法第242條、第1164條規定，請求邱
      秉榤及被告就被繼承人邱雲漢所遺之系爭遺產，應按各1/
      2應繼分比例分割為分別共有，為有理由，應予准許。
　五、末按因共有物分割、經界或其他性質上類似之事件涉訟，
      由敗訴當事人負擔訴訟費用顯失公平者，法院得酌量情形
      ，命勝訴之當事人負擔其一部，民事訴訟法第80條之1定
      有明文。而代位分割共有物之訴，係由原告以自己名義主
      張代位權，以保全債權為目的而行使債務人之共有物分割
      請求權，原告與被告之間實屬互蒙其利。是原告代位邱秉
      榤提起本件分割共有物之訴雖有理由，惟本院認關於訴訟
      費用之負擔，以由全體繼承人各按其法定應繼分比例負擔
      ，較屬公允，而原告之債務人邱秉榤應分擔部分即由原告
      負擔之，爰依民事訴訟法第80條之1規定，諭知訴訟費用
      之負擔如主文第二項所示。
中　　華　　民　　國　 111　　年　　 5　　月　　31　　日
                  民事第一庭　法　官　張新楣
以上正本係照原本作成。 　　　　　　　　　
如對本判決上訴，須於判決送達後20日內向本院提出上訴狀（須
附繕本）。如委任律師提起上訴者，應一併繳納上訴審裁判費。
中　　華　　民　　國　　111 　年　　5 　　月　　31　　日
                              書記官  劉立晨
附表：
編號 被繼承人邱雲漢之遺產 （苗栗縣苗栗市） 面積（㎡） 全體繼承人公同共有權利範圍 被代位人邱秉榤即邱聖富即邱森俊之應繼分比例 1 聯大段878地號土地  703 1/72 1/2 2 聯大段879地號土地 1,886.01   3 聯大段880地號土地 2,927   4 聯大段881地號土地 1,445   5 聯大段1118地號土地 47,323.88 1/42  6 聯大段1123地號土地 689.01   7 聯大段1124地號土地 5,345.81   8 聯大段1125地號土地 1,785.44   9 聯大段1129地號土地 2,658   10 聯大段1132地號土地 824   11 聯大段1134地號土地 13,451   12 聯大段1137地號土地 10,001   13 聯大段1138地號土地 869   14 聯大段1239地號土地 587   15 聯大段1847地號土地 727.22 1/72  16 聯大段1850地號土地 1,702.15   17 聯大段1853地號土地 419.69   18 聯大段1888地號土地 2,037 2/24  19 文峰段1392地號土地 62.18 全部  20 門牌號碼：苗栗縣○○市○○里00鄰○○街00號建物    21 門牌號碼：苗栗縣○○市○○里00鄰○○000號建物    22 苗栗市農會存款：407,519元    23 凱基銀行存款：40,817元